【裁判字號】    99,訴,76
【裁判日期】    991231
【裁判案由】    妨害性自主罪
【裁判全文】
臺灣臺北地方法院刑事判決                99年度訴字第76號
公  訴  人  臺灣臺北地方法院檢察署檢察官
被      告  陳清茂
選任辯護人  周承武律師
上列被告因妨害性自主案件，經檢察官提起公訴（臺灣臺北地方
法院檢察署99年度偵字第26017 號），本院判決如下：
    主  文
陳清茂對心智缺陷之人犯強制猥褻罪，處有期徒刑貳年，緩刑伍
年，緩刑期間付保護管束。
    事  實
一、陳清茂係在臺北市文山區內販賣蔬菜為業，因輕度智能障礙
    之A 女（已成年，偵查中代號為0000-0000 ，真實姓名年籍
    詳卷，下以A 女稱之）曾單獨或隨同祖母向其買菜，因而結
    識A 女且知伊為智能缺陷之人，乃先於民國98年10月初，向
    A 女稱二人係好朋友，向A 女索得行動電話號碼，嗣又不斷
    贈送蔬果或贈與現金給A 女，藉此小惠博取A 女信任。嗣於
    98年10月30日上午10時許，陳清茂與A 女相互以電話聯繫後
    ，陳清茂表示欲帶A 女出外散心，A 女不疑有他同意共往，
    二人遂相約臺北縣新店市（業改制為新北市新店區，下仍以
    舊名稱之）民權路81號前見面，陳清茂即生姦淫之念，基於
    對智能缺陷之A 女為強制猥褻之犯意，駕駛其自小貨車搭載
    A 女至位於臺北縣新店市○○路235 巷250 之1 號之「莎堤
    汽車旅館」，並要求A 女隨其進入609 號房間內，旋不顧A
    女不斷反抗及表示反對之意，違反A 女意願，動手強行褪去
    A 女之外褲及內褲，並強行撫摸A 女之外陰部及胸部乳房部
    位，而強制猥褻A 女得逞。嗣因A 女之妹未見A 女返家，屢
    打A 女電話，且經A 女一再反抗，陳清茂方罷手送A 女返家
    。嗣A 女經家人追問行跡，方得知上情而報警處理。
二、案經臺北市政府警察局報告臺灣臺北地方法院檢察署檢察官
    偵查起訴。
    理  由
一、上開犯罪事實，業經被告陳清茂於本院審理中坦承不諱，核
    與證人A 女於檢察官偵查中證述情節大致相符，亦與證人即
    A 女之妹B 女（偵查中代號為0000-0000A，真實姓名年籍詳
    卷）、及A 女之職場輔導員張佩雯於本院審判中之證詞一致
    。此外，尚有「莎堤汽車旅館」監視錄影畫面翻拍照片8 張
    、被告持用之0000000000號行動電話門號雙向通聯紀錄、臺
    北市政府社會局99年11月16日北市社障字第09945547600 號
    函所附A 女98年及99年度身心障礙鑑定資料影本各1 份在卷
    可資佐證。綜此足徵被告自白與事實相符。本件事證明確，
    被告犯行洵堪認定，應依法論科。
二、查被告對A 女為猥褻行為時，A 女為智能缺陷之人，此有上
    開A 女98年及99年身心障礙鑑定資料（據載A 女經醫師鑑定
    為輕度智能障礙）在卷可參，是屬刑法第222 條第1 項第3
    款所指心智缺陷之人。再刑法第221 條及第224 條之所謂「
    強暴」，係指直接或間接對被害人之身體加諸有形強制力，
    以圖排除被害人抗拒而言；「脅迫」則係指行為人以威嚇加
    之於被害人，使其精神上萌生恐懼之心理致未為抗拒；又所
    稱「其他違反其意願之方法」者，係指本條所列舉之強暴、
    脅迫、恐嚇、催眠術以外，其他一切違反而言，不以類似於
    所列舉之強暴、脅迫、恐嚇、催眠術等相當之其他強制方法
    ，足以壓抑被害人之性自主決定權為必要。即「其他違反其
    意願之方法」，係同項「強暴、脅迫、恐嚇、催眠術」之補
    充規定。強暴、脅迫之方法固可認係違反被害人之意願，但
    非謂「違反其意願之方法」，即當然係強暴、脅迫之行為（
    最高法院97年度臺上字第398 號判決、97年度第5 次刑事庭
    會議決議意旨參照）。查被告在未經心智缺陷之A 女同意之
    下，逕行動手強行褪去A 女褲子並強行撫摸A 女外陰部及胸
    部乳房部位而予猥褻，期間被告雖有施以不法腕力之行為，
    但尚未達到類似強暴等足以完全壓抑被害人性自主決定意識
    之程度，惟業經Ａ女明確表示拒絕之意，顯然違反A 女意願
    甚明。是核被告所為，係犯刑法第224 條之1 之對心智缺陷
    之人犯強制猥褻罪。本案被告固利用A 女智能缺陷之便，將
    之帶往旅館意圖不軌而予猥褻，然未完全壓抑A 女性自主決
    定意識，且經A 女不斷反抗後，被告即罷手載A 女返家，猥
    褻時間非長，亦未進一步對之性侵害或故意傷害；且參酌被
    告於本院中坦認犯行，態度尚稱良好且見悔意，與A 女亦經
    調解成立且賠償新臺幣二十五萬元彌補傷害，此有本院99年
    司北調字第827 號調解筆錄及被告所提銀行匯款憑條在卷可
    佐，是可見被告行徑應係一時色慾當頭未能控制有以致之，
    其主觀惡性、犯罪手段及情節尚非嚴重，縱科以本罪最低法
    定刑即有期徒刑三年，仍有情輕法重過苛之憾，猶嫌過重，
    爰依刑法第59條規定酌減其刑。本院審酌被告並無前科，此
    有卷附臺灣高等法院被告前案紀錄表一份可按，素行尚稱良
    好，然為滿足一己色慾，竟以違反A 女意願之手段，猥褻智
    能缺陷之A 女，致A 女身心受創，惟念其犯後坦承犯行，表
    示悔意，且已與Ａ女達成和解，已如前述，併參酌被告之犯
    罪動機、目的、手段、現生活狀況等一切情狀，量處如主文
    所示之刑。
三、又查被告未曾因故意犯罪受有期徒刑以上刑之宣告，此有臺
    灣高等法院被告前案紀錄表存卷可查，此次因一時無法控制
    色慾，而罹刑典，惟已坦認犯罪，尚見悔意，並已賠償被害
    人A 女新臺幣二十五萬元彌補損害，此已如上述，復參酌A
    女之告訴代理人亦表示同意予被告緩刑之意見，本院認被告
    經此偵審教訓，應已知悔悟而無再犯之虞，其所受上開刑之
    宣告，以暫不執行為適當，是依刑法第74條第1 項第1 款規
    定諭知緩刑五年，並依刑法第93條第1 項第1 款規定，併諭
    知緩刑期間付保護管束。
四、據上論斷，依刑事訴訟法第299 條第1 項前段，刑法第224
    條之1 、第59條、第74條第1 項第1款、第93條第1 項第1款
    ，判決如主文。
中    華    民    國    99    年    12    月    31    日
            刑事第十九庭  審判長法  官  李明益
                                法  官  林佑珊
                                法  官  紀凱峰
上正本證明與原本無異。 
如不服本判決應於收受送達後10日內向本院提出上訴書狀，並應
敘述具體理由；其未敘述上訴理由者，應於上訴期間屆滿後20日
內向本院補提理由書（均須按他造當事人之人數附繕本）「切勿
逕送上級法院」。告訴人或被害人如對於本判決不服者，應具備
理由請求檢察官上訴，其上訴期間之計算係以檢察官收受判決正
本之日期為準。 
                                書記官  桑子樑
中    華    民    國    99    年    12    月    31    日

司法院資訊處製作；財團法人民間司法改革基金會備份。
